臺灣高雄地方法院交通事件裁定　　 100年度交聲更一字第30號
原處分機關　高雄市政府交通局
異　議　人　阮立洲
即受處分人
上列受處分人因違反道路交通管理處罰條例案件，對於高雄市政
府交通局中華民國100年2月25日所為之處分（原處分案號：高市
交裁字第裁32-Z00000000號）聲明異議，經本院於100年5月26日
以100年度交聲字第494號裁定異議駁回後，異議人不服提出抗告
，經臺灣高等法院高雄分院於100年6 月30日以100年度交抗字第
155 號裁定發回本院，本院裁定如下：
    主  文
異議駁回。
    理  由
一、原處分意旨略以：異議人即受處分人阮立洲於民國100年1月
    7日下午3時40分許，駕駛車牌號碼937-RR號營業遊覽大客車
    （下稱系爭大客車）行經國道一號北上30.4公里處，因有「
    行駛高速公路未依規定行駛車道－慢速大型車行駛外側（處
    分書誤載為內側）以外車道」之違規事實，經警當場攔停製
    單舉發，爰依道路交通管理處罰條例第33條第1項第3款、同
    條例第63條第1項，裁處異議人罰鍰新臺幣（下同）4,000元
    ，並記違規點數1 點等語。
二、異議意旨則以：異議人駕駛系爭大客車原係行駛於3 線道之
    中線車道，行經國道一號北上約31.6公里處時，車道數變換
    為4線道，異議人即直接被導入4線道之中內車道行駛，惟警
    方攔停異議人之北上30.4公里處，距離前開車道變更之北上
    31.6 公里處僅短短1.2公里之距離，異議人當時行車時速高
    達100 公里，其他車道復均有車輛阻擋而無法任意變換車道
    ，給予異議人變換車道之反應時間確屬不足，且異議人為駕
    駛遊覽車之新手，亦無駕駛國道之經驗，對該路段路況不熟
    ，原處分遽以裁罰，殊有不公，爰依法聲明異議，請求撤銷
    原處分等語。
三、按汽車行駛於高速公路、快速公路或設站管制之道路，不遵
    使用限制、禁止、行車管制及管理事項之管制規則而有未依
    規定行駛車道之行為者，處汽車駕駛人3,000元以上6,000元
    以下罰鍰；汽車駕駛人有第33條第1 項之情形者，記違規點
    數1 點，道路交通管理處罰條例第33條第1項第3款、第63條
    第1項分別定有明文，另依道路交通管理處罰條例第33條第6
    項規定訂定之高速公路及快速公路交通管制規則第8條第1項
    第1 款規定，大型車行駛高速公路及快速公路，應行駛於外
    側車道，並得暫時利用緊臨外側車道之車道超越前車；另按
    主線車道，係指車道中可供汽車直駛之車道；外側車道，指
    主線車道中之最右側車道；內側車道，指主線車道中之最左
    側車道；中線車道，指同向三車道或五車道中之中間車道；
    中外車道︰指同向四車道或五車道中鄰接外側車道之車道；
    中內車道︰指同向四車道或五車道中鄰接內側車道之車道，
    高速公路及快速公路交通管制規則第2條第1項第3至8款亦有
    明文。
四、經查：
  (一)異議人於100年1月7日下午3時40分許，駕駛系爭大客車行經
    國道一號北上30.4公里處，因有「行駛高速公路未依規定行
    駛車道－慢速大型車行駛外側以外車道」之違規事實，經警
    當場攔停製單舉發，原處分機關即高雄市政府交通局即據以
    裁罰異議人罰鍰4,000 元，並記違規點數1 點等情，為異議
    人所不否認，並有高雄市政府交通局高市交裁字第裁32-Z00
    000000號違反道路交通管理事件裁決書1 份、內政部警政署
    國道公路警察局公警局交字第Z00000000 號舉發違反道路交
    通管理事件通知單1 紙附卷可稽（見本院一卷第4至5頁），
    此部分事實堪予認定。
  (二)異議人雖以前開情詞置辯，惟查：
  1.被告雖辯稱其之所以於上開時地行駛於中內車道，係因當時
    車速高達100 公里，且其他車道復均有車輛阻擋，無法順利
    切換至依法應行駛之外側車道云云，然證人吳啟銘即本件舉
    發員警已到庭具結證稱：伊在國道一號北上30.4公里處前幾
    百公尺處就已經注意異議人，當時異議人就已經有足夠的空
    間可以切換到外側車道，且不會因切換車道而無法與外側車
    道之前車保持安全距離，但異議人一直都沒有切換，至國道
    一號北上30.4公里處，異議人所駕駛之系爭大客車已在中內
    車道行駛一陣子，伊記得異議人沒有超速，當地之速限為90
    公里，當時車流正常，異議人有足夠之空間可以切換到外側
    車道，且不會因此就無法與外側車道之前車保持安全距離，
    並無不能變換車道之情況，故伊就開巡邏車至中外車道用手
    勢指揮攔停異議人並予告發等語明確（見本院二卷第20至22
    頁），衡以證人吳啟銘之前開證言業經依法具結，且其與異
    議人素不相識，亦無仇怨，應無甘冒偽證處罰風險而無端設
    詞構陷異議人之必要，其所言自堪採信，是足見異議人為警
    舉發當時並無其所稱上開因速度過快及車輛阻擋而無法變換
    至外側車道行駛之情事，異議人上開所辯，已難採取。
  2.次按大型車行駛於高速公路，除得暫時利用緊臨外側車道之
    車道超越前車外，應始終行駛於外側車道，此業經高速公路
    及快速公路交通管制規則第8 條第1 項第1 款規定甚詳，如
    前所述，而異議人既為領有合法駕照並經由主管機關訓練測
    驗合格之遊覽車駕駛人，此有證號查詢汽車駕駛人資料及異
    議人所呈交通部公路總局訓練合格文件各1 份在卷可稽（見
    本院二卷第26頁、抗告卷第6 頁），其就上開規定自難藉口
    係駕駛遊覽車之新手，或無駕駛國道經驗、路況不熟等情而
    諉為不知，然異議人卻自陳其於上高速公路後迄至車道變換
    前即均保持行駛於3 線道之中線車道狀態，此實已屬違規行
    為，異議人早應於國道一號北上31.6公里處車道數變換前即
    行將系爭大客車切換至外側車道行駛，而依證人吳啟銘前開
    所證述之內容，亦足見異議人於車道數變換前亦無不能變換
    至外側車道行駛之狀況，是縱異議人確有因車道數變換為4
    線道而被直接導入中內車道行駛之情事，然此亦係可歸責於
    其先前違規行駛於3 線道之中線車道之行為，殊與本件車道
    數變換之北上31.6公里處至異議人被查獲地點即北上30.4公
    里處間，是否有依當時之車速及行車狀況而提供大型車駕駛
    人切換車道之合理反應時間無涉，異議人仍藉口因車道變換
    後伊反應不及才發生違規情事云云，無非事後卸責之詞，亦
    難憑採。
  (三)綜上所述，異議人確有於上開時地違規將系爭大客車行駛於
    中內車道之情事，且其所陳上開情事亦均不足作為正當化其
    違規行駛於中內車道行為之合理事由，原處分機關依道路交
    通管理處罰條例第33條第1 項第3 款、第63條第1 項規定，
    予以裁處罰鍰4,000 元並記違規點數1 點，於法並無違誤，
    異議人本件異議為無理由，應予駁回。
據上論斷，應依道路交通事件處理辦法第18條，裁定如主文。
中    華    民    國   100    年    11    月    21    日
                  交通法庭  法  官  許勻睿
以上正本證明與原本無異。
如不服本裁定，應於收受送達後5 日內向本院提出抗告狀。
中    華    民    國   100    年    11    月    21    日
                            書記官  王芷鈴